【裁判字號】    98,交易,113
【裁判日期】    981225
【裁判案由】    過失傷害
【裁判全文】
臺灣高雄地方法院刑事判決             98年度交易字第113號
公  訴  人  臺灣高雄地方法院檢察署檢察官
被      告  乙○○○
上列被告因過失傷害案件，經檢察官提起公訴（98年度偵字第12
156 號），本院判決如下：
    主  文
乙○○○無罪。
    理  由
一、公訴意旨略以：被告乙○○○係居住於高雄縣鳳山市○○里
    鎮○路2 巷67之10號，平日即放置盆栽、竹竿、伸縮帆布在
    上開住處旁巷道（高雄縣鳳山市鎮○路2 巷），其占用巷道
    置物，本應做好安全措施，且依當時情況，亦無不能注意之
    情事，竟疏未注意，致告訴人甲○○於民國97年12月2 日19
    時30分許騎乘機車行經上址前，不慎撞擊放置在高雄縣鳳山
    市鎮○路2 巷口之花盆、竹竿等物，因而人車倒地，並受有
    右上肢擦傷、左大腿瘀青等傷害，因認被告涉有刑法第284
    條第1項之過失傷害罪嫌等語。
二、按犯罪事實應依證據認定之，無證據不得認定犯罪事實，又
    不能證明被告犯罪，應諭知無罪之判決；刑事訴訟法第154
    條第2 項及第301 條第1 項分別定有明文。又刑事訴訟法上
    所謂認定犯罪事實之證據，係指足以證明被告確有犯罪行為
    之積極證據而言，該項證據必須適合於被告犯罪事實之認定
    ，始得採為斷罪之資料（最高法院69年台上字第4913號判例
    參照）。又認定不利於被告之事實，須依積極證據，苟積極
    證據不足為不利於被告事實之認定時，即應為有利於被告之
    認定，更不必有何有利之證據；而事實之認定，應憑證據，
    如未能發現相當證據，或證據不足以證明，自不能以推測或
    擬制之方法，以為裁判基礎；另認定犯罪事實所憑之證據，
    雖不以直接證據為限，間接證據亦包括在內，然而無論直接
    或間接證據，其為訴訟上之證明，須於通常一般之人均不致
    有所懷疑，而得確信其為真實之程度者，始得據為有罪之認
    定（最高法院30年上字第816 號、40年台上字第86號、76年
    台上字第4986號判例參照）；亦即若證據資料在經驗科學上
    或論理法則上尚有對被告較為有利之存疑，而無從依其他客
    觀方法排除此項合理之可疑，即不得以此資料作為斷罪之基
    礎，且刑事訴訟制度受「倘有懷疑，即從被告之利益為解釋
    」、「被告應被推定為無罪」之原則所支配，故得為訴訟上
    之證明者，無論為直接或間接證據，須客觀上於一般人均不
    致有所懷疑而達於確信之程度者，始可據為有罪之認定，倘
    其證明尚未達於「確信」之程度，而有合理可疑存在時，即
    難據以為被告不利認定，換言之，在法律判斷上，即不能為
    被告有罪之認定。
三、訊之被告乙○○○對於在上開地點放置盆栽、竹竿、伸縮帆
    布一事固不諱言，惟堅決否認有何過失傷害之犯行，辯稱告
    訴人當日騎機車經過巷道撞到伸縮帆布把手，惟並未跌倒等
    語。經查，本件公訴意旨認被告涉有上開過失傷害之犯行，
    無非以證人即告訴人甲○○之證述、診斷證明書及現場相片
    、現場圖為其論據。惟查，本件被告自警詢、偵查及審理中
    均供稱告訴人並未跌倒受傷，所述前後尚稱一致；而證人即
    告訴人甲○○固於偵查中及本院審理中分別證述騎機車撞及
    被告所置放之盆栽倒地受傷等語，惟證人甲○○身兼告訴人
    之身分，其所證述之內容兼有告訴人指訴之性質，而告訴人
    之指訴，係以使被告受刑事訴追為目的，是其陳述是否與事
    實相符，仍應調查其他證據以資審認，尚難僅憑告訴人之片
    面指訴，遽入人罪，而告訴人固提出受傷之診斷證明書1 紙
    為佐證，惟依該診斷書之記載，告訴人之受傷係「右上肢擦
    傷、左大腿瘀青」，此傷害之情形甚為輕微且普通，是否係
    其所述經過騎機車上開巷道跌倒所致尚有疑問，況告訴人於
    案發當時並未報警到場製作現場圖及筆錄等以資佐證，其證
    述之內容，尚難逕予採信，至卷附之現場圖、相片等均非案
    發當時所製作，其所顯示之現場狀況是否與案發當時相同亦
    有疑問，尚難逕採為認定本件犯罪事實之基礎；本件復查無
    其他之積極之證據，足以證明被告有何公訴意旨所指之過失
    傷害之犯行；核之上開法條及判例之意旨，被告上開之犯罪
    尚屬不能證明，自應為無罪之諭知。
據上論斷，應依刑事訴訟法第301 條第1 項，判決如主文。
中    華    民    國    98    年    12    月    25    日
                      交通法庭  法  官  林俊寬
以上正本證明與原本無異。
如不服本判決應於收受送達後10日內向本院提出上訴書狀，並應
敘述具體理由；如未敘述上訴理由者，應於上訴期間屆滿後20日
內向本院補提理由書（均須按他造當事人之人數附繕本）「切勿
逕送上級法院」。
中    華    民    國    98    年    12    月    25    日
                                書記官  林香如


司法院資訊處製作；財團法人民間司法改革基金會備份。
